臺灣高等法院刑事判決　　　　　　　　　　　　　九十三年度上易字第一０一九號
　　上　訴　人
　　即　被　告　己○○
　　選任辯護人　徐揆智律師
　　　　　　　　陳怡如律師
右上訴人因贓物案件，不服臺灣板橋地方法院九十三年度易字第一七號，中華民國九
十三年四月二十九日第一審判決（起訴案號：臺灣板橋地方法院檢察署九十二年度偵
字第一七五四六號），提起上訴，本院判決如左：
    主  文
上訴駁回。
    事實及理由
一、本案經本院審理結果，認第一審法院以上訴人即被告己○○犯刑法第三百四十九
    條第二項之故買贓物罪，判處有期徒刑十月，認事用法及量刑均無不當，應予維
    持，並引用第一審判決書記載之事實、證據及理由（如附件）。
二、被告上訴意旨略以：
（一）ＮＰ｜三四一九號ＢＭＷ自小客車，係被告以新台幣四萬三千元之代價，合法
      向戊○○買得，並取得汽車之相關文件。其後因零件取得不易，久未修復，且
      未過戶，而汽車相關之稅費通知仍寄達戊○○，戊○○不願繳交始謊報失竊。
（二）被告購得ＮＰ｜三四一九號ＢＭＷ汽車後即在自己之修車廠整修，整修期間警
      方前來被告之修車廠並表示該車是贓車，要拆下車牌，當場拍照存證等語。警
      方於拆下車牌並拍照後即將汽車拖走，以贓車處置，車牌迄仍留在被告之修車
      廠內。上開汽車因修理而支出零件、材料等費用六萬七千元，加計購車之支出
      成本在十一萬元餘。
（三）丁○○所有之ＬＦ─三六七五號自小貨車為一九九四年份，排氣量為一０六一
      Ｃ. Ｃ. ，較諸被告所有之Ｆ三─九二二八號自小貨車，係一九九六年份，排
      氣量為七九六Ｃ. Ｃ. ，兩者迥然不同。且被告所有之Ｆ三─九二二八號汽車
      在八十九年十月二十九日在台北縣新莊市○○路遭丙○○所搶，丙○○搶走汽
      車後，拆下車牌，改懸掛在丙○○竊自丁○○之ＬＦ─三六七五號自小貨車上
      ，與被告無關。
三、本院查：
（一）公訴人之起訴或原審法院之判決，均未認定ＮＰ｜三四一九號ＢＭＷ自小客車
      係被告竊取或係被告故買之贓物，起訴書犯罪事實欄上且明確記載該汽車係被
      告合法購得。因之，被告關於此部分買車之經過，雖無不實，仍不得作為有利
      被告之認定。
（二）其次，被告於警詢、檢察官訊問時均坦承乙○○所有之車號ＧＳ｜六三九一號
      自小客車，係其以十一萬元購得，一次付清等語（見偵二四０二號卷第四頁反
      面、第十五頁、四五頁反面）。其後於原審法院初次訊問時亦坦承：這兩部車
      （指起訴書所指之兩部車）都是我買的，一部是十一萬元，另一部是四萬六千
      元等語（見原審卷第四九頁）。被告其後辯稱：花四萬五千元買ＮＰ｜三四一
      九報廢車，花四萬六千元買報廢小貨車云云（見原審卷第九十頁）。於本院訊
      問時又稱：加計修理汽車而支出零件、材料等費用六萬七千元，總共支出成本
      在十一萬元餘云云，均係事後卸責之詞。不可採信。被告所舉證人庚○○，亦
      附和被告之說詞。然庚○○係被告之妻，實不能期待能為真實之陳述，庚○○
      之證詞，自不可採。被告雖又辯稱：被告前後僅購得ＮＰ｜三四一九號及報廢
      之自小貨車，並無第三部或第四部車云云。然被告於原審訊問時供稱：「我再
      去報廢廠買兩台車子」、「他們有拿報廢單給我看」等語（見原審卷第八八、
      八九頁）。亦即被告自稱ＮＰ｜三四一九號ＢＭＷ汽車係報廢車，且有報廢單
      。然ＮＰ｜三四一九號汽車不僅未報廢，且係被告與戊○○簽約合法購得，豈
      會有報廢單，豈會是報廢車？被告所辯含ＮＰ｜三四一九號汽車在內，其僅購
      買二部車云云，顯不可採。
（三）被告雖指其所有之Ｆ三─九二二八號汽車遭丙○○所搶，丙○○搶走汽車後，
      並將Ｆ三─九二二八號汽車之車牌懸掛於丁○○所有之ＬＦ─三六七五號自小
      貨車上云云。並舉檢察官對丙○○搶奪案之起訴書為證。經查，台灣板橋地方
      法院檢察署檢察官八十九年度偵字第二０五三五號、九十年度偵字第三五四號
      起訴書雖以丙○○等人於八十九年十月二十九日強盜本案被告所有之Ｆ三─九
      二二八號汽車，並對被告犯刑法第二百七十七條第一項及同法第三百零二條第
      一項之妨害自由罪。然該案經法院審理結果，已經法院判決無罪確定，有台灣
      板橋地方法院九十年度訴字第一七三五號判決書可按，並經本院調卷查明。細
      繹前開無罪判決之理由，關於丙○○被訴強盜被告所有之汽車部分，略以：「
      告訴人（即本案被告）自陳其當天後來是自行開拖吊車（按即本案被告所有之
      Ｆ三─九二二八號汽車）離開，則何以其於警訊時竟隱瞞上情，稱被告丙○○
      等人『把我丟棄在新五路二段一九○號後面處，我便自行走到新五路攔車至臺
      北省立醫院急診』？甚且，經本院質問何以所述與警訊不同，其先稱『我開拖
      吊車到一百九十號那裡，人不舒服，就走下去攔計程車』；嗣改謂『我是下來
      之後本來要攔車子，後來沒有攔，就開我的拖吊車去醫院了』，竟仍供述不一
      ，猶未吐實。告訴人先於警訊時隱瞞其拖吊車停放於該地點及之後開拖吊車離
      開之實情，嗣於本院調查時又堅稱被告等人事先不知道拖吊車停放於該處，是
      上去後才知道拖吊車在該處云云」。又以：「公訴人指被告丙○○、甲○○劫
      得告訴人之Ｆ三｜九二二八號小貨車而共犯強盜罪嫌。惟查當時前開小貨車上
      所載之電線依被告丙○○與告訴人之約定乃賣得的錢一人一半，告訴人亦自承
      當時有聽到丙○○講說小貨車他要開走要載車上的電纜去賣等語。可見被告丙○○、甲○○當時將上開小貨車開走，當非意在圖得該小貨車。況且，就被告
      丙○○所辯：當天即將小貨車寄放在泰山鄉○○路八十六巷附近修車廠即告訴
      人朋友李育霖那裡乙節，亦據證人李育霖於偵查中及本院調查時證述屬實。證
      人李育霖明確證稱：其在泰山鄉○○路八十六號之泰豐（原名盟座）修車廠工
      作，被告丙○○將上開小貨車委託伊保管，並稱待告訴人前去牽車時再將車交
      給告訴人等語；復參諸告訴人陳稱其有時會前去該修車廠，足徵被告丙○○、
      甲○○確無不法圖得該小貨車之犯意無訛。告訴人雖稱：丙○○、甲○○不讓
      我上車，他們私自把車子開走云云。然前開小貨車上所載之電線依被告丙○○
      與告訴人之約定乃賣得的錢一人一半，故被告丙○○辯稱將該小貨車開走以便
      出售車上之電線等語，衡情應屬合理，其將該小貨車開走之舉未必是違背告訴
      人當時之意。況如前述，告訴人之指述非但有所隱瞞且有可疑，尤難遽信告訴
      人之指述為真，因之，亦難認被告丙○○、甲○○所為涉犯以強暴、脅迫妨害
      人行使權利之強制罪行」等語。依上所述，可知，丙○○等人固曾於八十九年
      十月二十九日短暫開走被告所有之汽車，然同日稍後被告即已取回，並開車前
      往醫院就醫。且丙○○開走被告所有之汽車係用以載送電纜，果如此，丙○○
      何須改掛車牌？縱丁○○之汽車之來源可疑，有意改掛車牌以避人耳目，何以
      還車時被告未發現汽車有異並質疑？實則，丙○○被訴傷害、強盜等案獲案後
      ，警方欲發還懸掛Ｆ三｜九二二八號車牌之汽車予被告時，發現引擎號碼與車
      牌不符，始進而查獲本案之事實，已經原審訊問警員洪崇程後，查明在卷。亦
      即警方擬發還予被告之小貨車，僅懸掛之車牌係被告所有，汽車車身則係丁○○失竊之ＬＦ─三六七五號贓車。換言之，丙○○等人開走且原來由被告使用
      之汽車，應係丁○○失竊之ＬＦ─三六七五號汽車，但懸掛被告所有之Ｆ三｜
      九二二八號車牌，否則僅返還車牌即可，何須將汽車返還予被告？又被告遭丙○○等人毆傷後駕駛前往醫院之小貨車，若非被告本人所有，被告豈有不知之
      理？被告所辯：丙○○將竊自之丁○○之ＬＦ─三六七五號自小貨車之車牌改
      懸掛於被告所有之Ｆ三─九二二八號汽車上云云。顯然與事實不符。
（四）綜上所述，本案被告購買丁○○、乙○○失竊之二汽車及戊○○之ＢＭＷ汽車
      ，並換掛車牌使用之事證明確，被告所辯其僅購買乙○○之報廢車及戊○○之
      ＢＭＷ汽車，且係丙○○將竊得之丁○○之汽車牌改掛在被告所有之汽車上云
      云，均不可採。
四、原審以被告罪證明確，認為被告涉犯刑法第三百四十九條第二項之故買贓物罪，
    並據以論罪科刑，本院經核並無違誤。被告上訴否認犯罪並指摘原審判決不當，
    難認有理由，應予駁回。
據上論斷，應依刑事訴訟法第三百七十三條、第三百六十八條，判決如主文。
本案經檢察官朱家崎到庭執行職務。
中　　　華　　　民　　　國　　九十三　　年　　 十一 　　月　　二十三　　日
                              臺灣高等法院刑事第七庭
                                  審判長法  官  吳　啟　民
                                        法  官  蘇　隆　惠
                                        法  官  林　瑞　斌
右正本證明與原本無異。
不得上訴。
                                        書記官  丁　淑　蘭
中　　　華　　　民　　　國　　九十三　　年　　 十一 　　月　　二十三　　日
附錄本案論罪科刑法條全文：
刑法第三百四十九條
收受贓物者，處三年以下有期徒刑、拘役或五百元以下罰金。
搬運、寄藏、故買贓物或為牙保者，處五年以下有期徒刑、拘役或科或併科一千元以
下罰金。
因贓物變得之財物，以贓物論。
附件：
臺灣板橋地方法院刑事判決                            九十三年度易字第一七號
    公  訴  人  臺灣板橋地方法院檢察署檢察官
    被      告  己○○  男  四十九歲（民國○○○年○○月○○○日生）
                        住基隆市○○區○○街三○三巷二十一弄十八號五樓
                        身分證統一編號：Ｕ一三七八三六九號
右列被告因贓物案件，經檢察官提起公訴（九十二年度偵字第一七五四六號），本院
判決如左：
    主  文
己○○連續故買贓物，累犯，處有期徒刑拾月。
    事  實
一、己○○曾於民國八十三年十二月九日，因偽造文書等案件，經本院以八十三年度
    易字第四八二七號判處有期徒刑一年，八十四年三月三十日經臺灣高等法院以八
    十四年上易字第四○九號駁回上訴確定，又於八十三年十二月二十二日因傷害案
    件，經臺灣基隆地方法院以八十三年度易字第一一五○號判處有期徒刑三月，八
    十四年三月二日經臺灣高等法院以八十四年度上易字第七二六號上訴駁回確定，
    上開二案件合併定其應執行之刑為有期徒刑一年二月，甫於八十五年十二月十七
    日縮刑期滿執行完畢（於本件構成累犯）。詎其仍不知悔改，意圖不法利益，基
    於概括犯意，明知乙○○所有之車號ＧＳ｜六三九一號自小客車一輛係來路不明
    之贓物（按上開自小客車係乙○○所有，於八十九年一月七日六時許在臺北縣五
    股鄉○○路二四六號旁空地失竊），竟仍於八十九年一月底某日，在台北市內湖
    區，以新臺幣（下同）十一萬元之代價向不詳姓名年籍綽號「青山」之成年男子
    購入上開自小客車（不含車牌），及車主戊○○委託「青山」出售之車號ＮＰ｜
    三四一九號自小客車（含車牌），旋即將ＮＰ｜三四一九號自小客車車牌懸掛於
    ＧＳ｜六三九一號自小客車上使用。復承前故買贓物之概括犯意，明知丁○○所
    有之車號ＬＦ｜三六七五號自小貨車一輛係來路不明之贓物（按上開自小貨車係
    丁○○所有，於八十九年八月二十八日二十二時三十分許，在基隆市○○路五十
    六號前遭竊），竟於八十九年九月初，在臺北縣五股鄉○○路一帶，以四萬六千
    元之代價，向姓名年籍不詳綽號「阿安」之成年男子購入上開自小貨車（不含車
    牌），旋即將其所有Ｆ三｜九二二八號自小貨車車牌懸掛於ＬＦ｜三六七五號自
    小貨車上使用。嗣經警循線查獲。
二、案經臺北縣政府警察局新莊分局報告臺灣板橋地方法院檢察署檢察官偵查起訴。
    理  由
一、訊據被告己○○固不否認其連續於八十九年一月間及同年九月間，分別在臺北市
    內湖區及臺北縣五股鄉○○路附近，各以十一萬元及四萬六千元之價格購得車號
    ＧＳ｜六三九一號自小客車及車號ＬＦ｜三六七五號自小貨車一部，並分別更換
    懸掛ＮＰ｜三四一九號車牌及Ｆ三｜九二二八號車牌等情，惟矢口否認有何故買
    贓物犯行，辯稱：其係在報廢車廠之公開場合所購得，該二部車是一般的報廢車
    ，但並未見過該二部車之報廢單，不知該自小客車及自小貨車係贓物云云。
二、然查：
  (一)前開車號ＧＳ｜六三九一號自小客車係乙○○所有，於八十九年一月七日六時許
    在臺北縣五股鄉○○路二四六號旁空地遭不詳姓名年籍之人竊取，業經被害人乙○○於警詢時指述明確（見九十年偵字第二四○二號卷第六頁正反面），並有臺
    北縣警察局贓物認領保管單一紙、臺北縣警察局車輛尋獲通報單一紙、車輛失竊
    車牌失竊資料個別查詢報表一紙在卷可稽。另車號ＬＦ｜三六七五號自小貨車一
    輛係丁○○所有，於八十九年八月二十八日二十二時三十分許，在基隆市○○路
    五十六號前遭竊，此經被害人丁○○於警詢時指述甚詳（見八十九年偵字第二○
    六○一號卷第八頁至第十頁反面），並有臺北縣警察局贓物認領保管單一紙、失
    竊車輛相片三紙、臺北縣警察局車輛尋獲通報單一紙車輛失竊車牌失竊資料個別
    查詢報表一紙在卷可佐。足見車號ＧＳ｜六三九一號自小客車及車號ＬＦ｜三六
    七五號自小貨車確實分別係乙○○及丁○○遭竊之贓物無誤。
  (二)次查，證人即查獲本案之警員洪崇程於本院審理中陳稱，「我們查獲ＧＳ｜六三
    九一號自小客車贓車的地點是己○○住處的地下室，該車引擎號碼是ＧＳ｜六三
    九一號，但懸掛的車牌是ＮＰ｜三四一九號車牌，當時車輛前輪被取下，車子是
    仍在修理中的情況，該車若依當時報廢車之市價約值二、三萬元左右。另外車號
    ＬＦ｜三六七五號自小貨車贓車被查獲是因被告報案說他的車子被搶，我們在發
    還車輛給被告時，發現車輛的引擎號碼與車牌不符，所以發現此部自小貨車是贓
    車，該車若依當時報廢車之市價約值五千元。」，查證人洪崇程證稱其所承辦過
    之贓車案件至今已超過一百件以上，則其對於報廢車之市場價格當知之甚稔，由
    其上開所述，自可證明被告分別以十一萬元及四萬六千元之價格購入上述自小客
    車及自小貨車，顯與該等車輛當時之客觀價值不相當；又該二部車並非被告本身
    需用者，何以被告竟願以高出市價數倍之價格再購入該二部車？苟非知悉該二部
    車係來源不明之盜贓，轉手利潤十分可觀，焉有率爾購入之理。且查被告於偵查
    中自承：（問：ＧＳ｜六三九一號有跟「青山」要車籍資料？）「我有跟他要，
    他說那是報廢車，我跟他要報廢資料，他說要給我，後來去找他就沒找到」（見
    九十年度偵字第二四○二號卷第十六頁正面），（問：Ｆ三｜九二二八號自小貨
    車如何來？）「阿安問我要不要買車頭，我去看那車不能發，東西很多壞了，他
    說是報廢車，我問他報廢單，他說三點才拿的到，後來報廢單沒給我，我去追沒
    找到」（見八十九年度偵字第二○六○一號卷第三十三頁反面）等語。查被告自
    承係從事修理及拖吊汽車業，衡情對於買賣報廢車之程序應知之甚詳，被告所購
    得之該二部車，均未附有報廢單，不僅無法確認該二部車是否為報廢車，且買車
    時出賣人未附有任何車籍資料，而被害人丁○○於警詢時亦稱：「該自小貨車沒
    有發生過車禍，只有擋風玻璃上有一個裂痕」（見八十九年度偵字第二○六○一
    號卷第八頁反面），則ＬＦ｜三六七五號自小貨車外觀上既無明顯毀損或不堪使
    用之情況，被告顯然由外觀即可確定該車非為報廢車，竟仍予購入，足認被告應
    有故買贓車之故意。
  (三)繼查，被告自承自綽號「青山」及「阿安」處購買上開自小客車及自小貨車後，
    其即分別懸掛其所有之車號ＮＰ｜三四一九號、Ｆ三｜九二二八號車牌在上開車
    輛。惟按車牌並不得懸掛於其他車輛使用，為公眾周知之事實，況被告並未詢問
    出賣人有關該自小客車及自小貨車之來源為何，亦未索討來源證件，衡諸社會常
    情，被告對該自小客車及自小貨車之來源可疑，應有所認知，被告辯稱不知該自
    小客車及自小貨車係屬贓物云云，並不足取。綜上所述，本件事證明確，被告犯
    行已堪認定。
四、核被告所為，係犯刑法第三百四十九條第二項之故買贓物罪。又被告先後二次故
    買贓物犯行，時間緊接，觸犯構成犯罪要件相同之罪名，顯係基於概括之犯意反
    覆而為，應依刑法第五十六條規定論以一罪，並加重其刑。被告曾於八十三年十
    二月九日，因偽造文書等案件經臺灣高等法院以八十四年上易字第四○九號駁回
    上訴確定，又於八十三年十二月二十二日因傷害案件，經臺灣基隆地方法院以八
    十三年度易字第一一五○號判處有期徒刑三月，八十四年三月二日經臺灣高等法
    院以八十四年度上易字第七二六號上訴駁回確定，上開二案件合併定其應執行之
    刑為有期徒刑一年二月，甫於八十五年十二月十七日縮刑期滿執行完畢，有臺灣
    高等法院被告全國前案紀錄表一份在卷可稽，其於執行完畢後，五年之內再犯本
    罪，應依累犯之規定，遞予加重其刑。爰審酌被告徒刑執行完畢後仍不知警惕，
    復再犯本件之罪，犯後猶飾詞圖卸，足見並無悔意，不宜輕縱，兼衡其故買贓物
    所致被害人損失嚴重等一切情狀，量處如主文所示之刑。
據上論斷，應依刑事訴訟法第二百九十九條第一項前段，刑法第五十六條、第三百四
十九條第二項、第四十七條，罰金罰鍰提高標準條例第一條前段，判決如主文。
本案經檢察官魏正杰到庭執行職務。
中   華   民   國     九十三      年        四        月     二十九     日
                               臺灣板橋地方法院刑事第六庭
                                   審判長法官  高玉舜
                                         法官  劉景宜
                                         法官  邱育佩
